臺灣高等法院高雄分院民事判決　　　　 93年度上易字第275號
上　訴　人
即被上訴人　甲○○
　　　　　　丙○○
前列二人共同
訴訟代理人　黃宏綱律師
　　　　　　呂富田律師
被上訴人
即上訴人　　乙○○
訴訟代理人　王叡齡律師
　　　　　　陳建誌律師
上列當事人間請求損害賠償事件，上訴人對於民國93年8 月19日
臺灣高雄地方法院92年度訴字第2551號第一審判決提起上訴，本
院於94年3月29日言詞辯論終結，判決如下：
    主      文
原判決關於駁回上訴人丙○○後開第二項之訴部分，及訴訟費用
之裁判均廢棄。
上訴人乙○○應再給付上訴人丙○○新台幣拾伍萬元及自民國九
十三年六月二十五日起至清償日止按年息百分之五計算之利息。
上訴人丙○○其餘上訴駁回。
上訴人甲○○及上訴人乙○○之上訴駁回。
第一審訴訟費用，及第二審訴訟費用關於上訴人丙○○上訴部分
，由上訴人乙○○負擔五分之一，餘由上訴人丙○○、甲○○負
擔。第二審訴訟費用關於上訴人甲○○及乙○○上訴部分，由上
訴人甲○○及乙○○各自負擔。
上訴人甲○○、丙○○假執行之聲請駁回。
    事實及理由
一、上訴人甲○○、丙○○起訴主張：伊等原係夫妻關係，被上
    訴人乙○○因於91年8月13日向丙○○借款新臺幣（下同）3
    萬元未果，竟捏造事實，於同年月某日，在搭乘訴外人周元
    春駕駛之汽車前往觀音山途中，向同車之周元春、涂碧玉傳
    述：丙○○很不正經，交男朋友，討「客兄」一個換一個等
    語；又於同年月某日，在訴外人謝秋香住處，向訴外人詹罔
    市、周元春傳述：丙○○都帶男朋友在美麗國城出入，丙○
    ○自己願意讓她先生戴綠帽，我們也沒辦法等語，足以損害
    伊等二人之名譽，伊等二人因此遭鄰居、親友指指點點、評
    價貶損，並因而失和、離婚，精神上至感痛苦，爰依民法第
    184條第1項前段及第195條第1項之規定，請求乙○○賠償慰
    撫金100萬元，及自起訴狀繕本送達翌日起至清償日止，按
    年息5﹪計算之利息等情。（原審為命乙○○應給付丙○○
    、甲○○各5萬元及其法定遲延利息之判決，並駁回丙○○
    、甲○○其餘之訴）。上訴人甲○○、丙○○上訴聲明，求
    為判決：(一)原判決關於上訴人敗訴部分廢棄。(二)上開廢棄部
    分，被上訴人乙○○應再給付上訴人甲○○、丙○○各新台
    幣95萬元，及自93年6月25日起至清償日止，按年息5﹪計算
    之利息。(三)願供擔保，請准宣告假執行。其答辯聲明求為判
    決駁回對造上訴。
二、上訴人乙○○則以：伊並無向丙○○借款未果之情事，亦無
    妨害對造名譽之侵權事實。而關於丙○○「討客兄」一事，
    證人涂碧玉及周元春亦到庭證稱是聽「美麗國城」的人所講
    ，並非聽聞伊所言；縱伊有言及，亦是善意及被動的附合大
    家的說法而已。丙○○、甲○○二人之離婚亦與伊無關等語
    ，資為抗辯。其上訴聲明，求為判決：(一)原判決不利於上訴
    人部分廢棄。(二)上開廢棄部分，被上訴人丙○○、甲○○在
    第一審之訴駁回。其答辯聲明求為判決駁回對造上訴。
三、按因故意或過失，不法侵害他人之權利者，負損害賠償責任
    。故意以背於善良風俗之方法，加損害於他人者亦同；又不
    法侵害他人之身體、健康、名譽、自由、信用、隱私、貞操
    ，或不法侵害其他人格法益而情節重大者，被害人雖非財產
    上之損害，亦得請求賠償相當之金額，前二項規定，於不法
    侵害他人基於父、母、子、女或配偶關係之身分法益而情節
    重大者，準用之，民法第184條第1項前段、第195條第1項、
    第3項分別定有明文。次按，名譽為人在社會上享有一般人
    對其品德、聲望或信譽等所加之評價，是屬於一個人在社會
    上所受價值判斷，因此名譽有無受損害，應以社會上對其評
    價是否貶損以為斷，至於主觀上是否感受損害，並非認定標
    準。再按，民法上名譽權之侵害非即與刑法之誹謗罪相同，
    名譽有無受損害，應以社會上對個人評價是否貶損作為判斷
    之依據，茍其行為足以使他人在社會上之評價受貶損，不論
    其為故意或過失，均可構成侵權行為，其行為不以廣佈於社
    會為必要，僅使第三人知悉其事，亦足當之（最高法院90年
    台上字第646 號判例意旨參照）。本件上訴人甲○○、丙○
    ○主張前開上訴人乙○○侵害名譽之事實，係以證人周元春
    、詹罔市在台灣高雄地方法院檢察署92年度偵字第1123號、
    及原法院92年度易字第615 號及本院92年度上易字第1144
    號刑事案件之證詞為據，並提出起訴書及刑事判決影本附卷
    為證，並據本院函調上開刑事案卷核明。惟上訴人乙○○則
    否認有侵害名譽之情事，並以前開情詞置辯。查該刑事案件
    雖判決本件上訴人乙○○無罪確定，然其判決係認為乙○○
    僅對不特定之人傳述足以妨害丙○○名譽之情事，並未在公
    眾得出入之場所為之，實難認乙○○有散布足為妨害丙○○
    名譽事由於眾之意圖及屬不特定或多數人所得共見共聞之情
    形，自與刑法誹謗罪或公然侮辱罪之構成要件不符，為其理
    由。是上訴人乙○○是否構成侵害上訴人丙○○之名譽而應
    負損害賠償責任，依上開說明，須視其行為是否有使第三人
    知悉而貶損上訴人丙○○社會上之評價而定。經查：
（一）上訴人甲○○、丙○○主張乙○○於91年8月間某日，在
      搭乘訴外人周元春駕駛之汽車前往觀音山途中，向同車之
      周元春、涂碧玉傳述：丙○○很不正經，交男朋友，討「
      客兄」一個換一個等語乙節，為上訴人乙○○所否認，且
      證人周元春固於刑案一審證稱：「有一次我載證人涂碧玉
      要去觀音山的廟拜拜，涂碧玉說要約乙○○一起去，半路
      上，乙○○問我說是否認識甲○○的太太，我說不認識，
      乙○○說甲○○的老婆很不正經，交一個男的」等語（見
      高雄地院92年易字第615號刑事卷第29頁）。然證人周元
      春與甲○○曾於91年9月19日在高雄市○○區○○街196號
      周元春之住所，因同居一室遭甲○○之妻丙○○以涉犯刑
      法妨害家庭罪嫌提出告訴，嗣雖因丙○○撤回告訴經檢察
      官不起訴處分在案（見高雄地檢署91年偵字第22621號卷
      第10頁），然周元春已自陳其住處「1樓是車庫，2樓是客
      廳，3樓是臥室」，且甲○○有其住處之鑰匙等情（見高
      雄地檢署91年偵字第22621號卷第7頁、高雄市警察局楠梓
      分局高市警楠分三字第0910015347號卷第1頁），而甲○
      ○竟在周元春之臥室內赤裸上身，足見證人周元春與甲○
      ○關係顯有曖昧，惟周元春竟證稱不認識甲○○的太太，
      是其所為上開證言，難謂無偏頗之虞，自不足信。況據當
      時與周元春、乙○○同在車內之證人涂碧玉則證稱：「（
      刑事小隊長問：據告訴人甲○○、丙○○云：於91 年8月
      14日起乙○○有向妳指稱丙○○在外面有『乞兄』，一個
      換一個，帶男的到處跑，附近全部都知道，只有丙○○外
      省先生（指甲○○）不知道等語，是否有這一回事？）我
      不知道有這一件事，亦沒有聽到乙○○有向我說過」等語
      （見高雄地檢署91年他字第5587號卷第7頁）。涂碧玉又
      證稱：「（檢察官問：乙○○有無告訴妳說丙○○在外討
      客兄，一個接一個？）有一次騎機車我載周元春，周元春
      用台語說甲○○的太太在外有男朋友，就如此而已」、「
      （檢察官問：是否有一次周元春開車載妳及乙○○至觀音
      山，說甲○○的太太在外交男朋友，一個接一個？）我不
      記得了」、「我有和周元春去過觀音山和很多地方，但是
      否有和乙○○一起去，我現在沒有印象了，她們在車上說
      什麼我沒有印象」等語（見高雄地檢署91年他字第5587號
      卷第36頁、高雄地院92年易字第615號刑事卷第28 頁）。
      同車之證人涂碧玉既始終證稱其未聽到乙○○有傳述丙○
      ○在外「討客兄」之事實，而周元春上開證言又難免偏頗
      尚無足採信，自無從證明上訴人甲○○、丙○○此部分主
      張實在。
（二）次查上訴人甲○○、丙○○主張乙○○在訴外人謝秋香住
      處傳述部分，據證人詹罔市證稱：「是周元春帶她到朋友
      謝秋香住處打麻將及聊天，當時我及周元春及乙○○在房
      間內聊天，外面有人在打麻將，謝秋香住在福山國小附近
      ，我因為無聊常常去那裡聊天，當時有我三人在場，被告
      乙○○跟周元春聊天說原告丙○○討客兄，我跟周元春說
      真的還是假的，周元春要我去問被告乙○○，我當場問被
      告乙○○，被告說原告丙○○讓他老公戴綠帽子等語（見
      原審卷第84頁）；其在刑案一審審理時亦證稱：「我當時
      到朋友謝秋香家裡面，謝秋香是住在福山國小對面，謝秋
      香家裡面有人打麻將，平常我沒事就在她家裡，是因為證
      人周元春帶被告乙○○到謝秋香家裡面聊天，當時有我、
      證人周元春和被告（乙○○）在場，我問證人周元春，丙
      ○○是不是真在外面有討客兄，證人周元春說，我怎麼知
      道，你要去問被告。」、「我原先是問證人周元春，說原
      告甲○○太太究竟有無討客兄，她叫我去問被告（乙○○
      ），我就問被告是不是真的，被告當時說，上訴人丙○○
      都帶男朋友在美麗國城出入。」、「被告另外還說，原告
      丙○○自己願意讓她先生戴綠帽，我們也沒有辦法，其他
      的就不太記得了」等語（見刑事一審卷第51、52頁）。上
      訴人乙○○亦於刑案二審審理時承認「是詹罔市問周元春
      ，甲○○太太是不是有討客兄，她說她不知道，詹罔市也
      有問我，我也說不知道，當時我們三個人是同時在場，我
      們三個人在房間談的」等語（見刑案二審92年9月22日筆
      錄），是上訴人乙○○也承認在謝秋香住處房間內，詹罔
      市有向其詢問上訴人丙○○交男友一事是否屬實，則當時
      三人並無嫌隙，上訴人乙○○予以透漏並不悖常理，縱使
      上訴人乙○○係應詹罔市之詢問而回答之陳述，然證人詹
      罔市當時既非確切知悉而為詢問，上訴人乙○○竟將上訴
      人丙○○交男友一事，予以傳述而使詹罔市確信其言，益
      徵上訴人乙○○主觀上有散布於眾使第三人知悉之意，依
      前開說明及判例意旨，堪認上訴人乙○○有貶損上訴人丙
      ○○社會上評價之侵權行為甚明。上訴人乙○○空言否認
      之辯解，自無可採。
（三）又上訴人乙○○所述上訴人丙○○交男友一事，並非使其
      夫即上訴人甲○○受有品德聲望或信譽評價上之貶損甚明
      ，惟是否侵害其身分權即配偶權？按配偶雙方互享維持婚
      姻生活圓滿、安全及幸福之權利，將婚姻關係建立在權利
      義務的基礎上而受法律之保護，上訴人乙○○傳述丙○○
      交男友乙事，使上訴人甲○○受有「戴綠帽」之難堪及侮
      辱，精神上必受損害，足以對其婚姻關係有所干擾及妨害
      ，而侵害上訴人甲○○基於配偶權之身分法益，衡其情節
      應屬重大，上訴人甲○○主張其精神受有相當之痛苦，應
      堪信實。其依民法第195條第3項第1項規定，請求上訴人
      乙○○賠償非財產上損害金，自屬有據。上訴人乙○○雖
      抗辯稱上訴人離婚係因上訴人甲○○與他人通姦經上訴人
      丙○○提出妨害婚姻告訴云云，然不論該妨害婚姻案件之
      事實行為緣由為何，及上訴人甲○○與丙○○之離婚原因
      如何，均與上訴人乙○○上開侵權行為之成立無涉，自不
      得免除其應負損害賠償之義務，上訴人乙○○此項抗辯，
      尚不足採。
四、綜上所述，上訴人乙○○既散布足以損害上訴人甲○○與丙
    ○○名譽之事，而不法侵害上訴人丙○○之人格權與上訴人
    甲○○之配偶身分權，則上訴人甲○○、丙○○依據侵權行
    為法律關係，請求上訴人乙○○賠償非財產上之損害，自屬
    有據。經審酌上訴人丙○○係小學畢業，現為家庭主婦，其
    名下有不動產；上訴人甲○○係高中畢業，經營卡拉ＯＫ生
    意，年收入約100萬元；上訴人乙○○係高中肄業，目前經
    營網咖，二年前名下有不動產，現在其兒子名下，另有汽車
    一部，價值尚微等兩造之身分、社會地位、經濟收入，及上
    訴人甲○○、丙○○受損之程度，與上訴人丙○○而所受精
    神上之痛苦應較鉅大等一切情狀，認上訴人甲○○、丙○○
    各請求精神慰撫金一百萬元尚屬過高，上訴人甲○○應以五
    萬元為適當，上訴人丙○○應以二十萬元為適當，予以准許
    ；其等逾此部分之請求，尚屬無據，不應准許。從而，上訴
    人甲○○請求上訴人乙○○給付五萬元及上訴人丙○○請求
    上訴人乙○○給付20萬元，及均自起訴狀繕本送達翌日即民
    國93年6 月25日起至清償日止，按年息百分之五計算之利息
    ，為有理由，應予准許。至其等超過此數額之請求，並無理
    由，應予駁回。原審命上訴人乙○○給付上訴人甲○○、丙
    ○○各五萬元及其法定遲延利息部分，及駁回上訴人甲○○
    其餘請求與上訴人丙○○超過上開應准許部分，均無違誤，
    上訴人乙○○、上訴人甲○○、丙○○各自上訴指摘原判決
    此部分不當，均無理由，應予駁回。至原審就上開應准許上
    訴人丙○○請求十五萬元本息部分，為上訴人丙○○敗訴判
    決，則有未洽，上訴人丙○○指摘原判決此部分不當，為有
    理由，應由本院將原判決此部分予以廢棄改判如主文第二項
    所示。
五、上訴人甲○○、丙○○陳明願以供擔保為條件，請准為假執
    行之宣告，經核就上訴人丙○○、甲○○勝訴部分，判決後
    已不得上訴第三審，至上訴人甲○○、丙○○敗訴部分，其
    假執行之聲請已失其所附，均應予駁回。
六、據上論結，本件上訴人丙○○之上訴為一部有理由，一部無
    理由，上訴人甲○○、上訴人乙○○之上訴為無理由，依民
    事訴訟法第450條、第449條第1項、第79條但書、第78條，
    判決如主文。
中　　華　　民　　國　　94　　年　　4 　　月　　12　　日
                            民事第一庭
                                審判長法官  黃金石
                                法      官  林紀元
                                法      官  林健彥
以上正本證明與原本無異。
甲○○、丙○○如對本判決上訴，須於判決送達後20日內向本院
提出上訴狀，其未表明上訴理由者，應於上訴後20日內向本院提
出上訴理由書（均須按他造當事人之人數附繕本）。上訴時應提
出委任律師或具有律師資格之人之委任狀，並依附註條文規定辦
理。
乙○○不得上訴。
中　　華　　民　　國　　94　　年　　4 　　月　　12　　日
                                書  記  官  張明賢
附註：
民事訴訟法第466 條之1 ：對於第二審判決上訴，上訴人應委任
律師為訴訟代理人，但上訴人或其法定代理人具有律師資格者，
不在此限。
上訴人之配偶、三親等內之血親、二親等內之姻親，或上訴人為
法人、中央或地方機關時，其所屬專任人員具有律師資格並經法
院認適當者，亦得為第三審訴訟代理人。
第1 項但書及第2 項情形，應於提起上訴或委任時釋明之。
